【裁判字號】    97,交抗,1933
【裁判日期】    971231
【裁判案由】    違反道路交通管理處罰條例
【裁判全文】
臺灣高等法院交通事件裁定            97年度交抗字第1933號
抗  告  人
即受處分人  甲○○
上列抗告人因違反道路交通管理處罰條例案件，不服臺灣板橋地
方法院，中華民國97年9月30日所為裁定（97年度交聲字第1446
號），提起抗告，本院裁定如下：
    主  文
抗告駁回。
    理  由
一、原裁定意旨略以：證人顏金雀即受處分人甲○○之配偶於民
    國97年4月7日上午9時17分許，騎乘受處分人所有之車號
    UTM-895號輕型機車沿臺北縣中和市○○路與景平路口（往
    中和方向）行駛在劃設有禁止機車行車之車道上即不在規定
    車道行駛，經員警姜啟光以事後檢核採證照片，認車主甲○
    ○違反道路交通管理處罰條例第45條第13款之規定，而逕行
    掣發臺北縣政府警察局97年4月14日北縣警交字第CG0000000
    號舉發違反道路交通管理事件通知單，原處分機關交通部公
    路總局臺北區監理所板橋監理站以受處分人違規事證明確，
    於97年6月2日以板監裁字裁41－CG0000000號裁決書，裁處
    罰鍰新臺幣600元，受處分人不服聲明異議，經原審調查並
    勘驗本件違規時、地之錄影監視光碟內容後，認受處分人確
    有不在規定車道行駛之違規事實，且查車主甲○○即受處分
    人於收受該通知單後迄至應到案日期即「97年5月14日」前
    ，並未依道路交通管理處罰條例第85條第1項之規定向處罰
    機關告知應歸責人係證人顏金雀，認本件裁決並無不法而駁
    回其異議之聲明。
二、抗告意旨略以：
（一）第一次於97年4月16日以電子郵件申訴中有寫「我顏金雀
      電話0000-0000，0000-000000」，因車主是先生姓名，但
      從頭至尾騎士都是伊。又4月28日與盧文和先生連絡也說
      明，教伊監理站處理方法，到了監理站伊又重覆敘述，是
      97年6月2日在監理站簽伊的名字，蓋伊的印章；但到了6
      月4日監理站傳真要伊簽甲○○的名字與蓋章。97年10月
      13 日下午收到異議駁回通知。「汽車所有人應於到案日
      期前到案告知違規駕駛人姓名，否則處罰汽車所有人」，
      伊是一收到違規單立刻撥00000000，接線警員教伊用Emai
      l陳情申訴。所以，絕沒有如裁定單上說車主甲○○並未
      依... 告知應歸責人係顏金雀。事實上，伊騎車，有紅單
      ，當然是伊申訴，伊清楚事實，外人不可以代言，會不清
      楚的。所以第2頁說我們沒有說，這一切都不是事實。
（二）另外，第2頁說伊顏金雀機車往左側前直行，並越過1小貨
      車及3小客車而行駛，並非閃黑煙，說無停頓之情狀。伊
      早在4月16日、6月2日、4月28日，當時是說的清清楚楚，
      伊在大車後面左側是發財車，右邊是人行道，根本沒有小
      縫隙可供機車行走，但臭煙又燙又臭，伊又載母親，無法
      閉氣忍太久，明知此中山、景平紅燈至少三分鐘以上，只
      好選擇自己倒車往發財車繞它後面再到他的左側，天曉得
      在它的左側往它的前方，伊要擠進發財車的前右方，那邊
      有別部機車前頭，我又不好意思叫他後退，那個隙縫實在
      太小，機車那麼瘦也進不了，但伊停在快車道實在不行，
      想在開車的司機技術十之八九不行，會被撞的，所以趕緊
      離開此地為妙，前面那部銀色客車縫更小，連供一個人走
      的位置都沒有，藍色車也一樣沒留下一丁丁縫，被迫到黑
      車前面。法官，請您看照片，並請清楚用心的為伊想，伊
      是停頓在發財車左前方考慮；立刻反映（大腦），步步維
      艱到前方。3分鐘一到，會被別人撞云云。
三、經查：
（一）按機器腳踏車行駛之車道，應依標誌或標線之規定行駛，
      道路交通安全規則第99條第1項前段定有明文。又「汽車
      駕駛人，爭道行駛有下列情形之一者，處新臺幣（下同）
      600 元以上1,800元以下罰鍰... 十三、機器腳踏車，不
      在規定車道行駛」，道路交通管理處罰條例第45條第13款
      亦定有明文。而道路交通管理處罰條例所稱之汽車，依該
      條例第3條第8款規定，包括機器腳踏車在內。
（二）證人顏金雀即異議人甲○○之配偶於民國97年4月7日上午
      9時17分許，騎乘異議人所有之車號UTM-895號輕型機車沿
      臺北縣中和市○○路與景平路口（往中和方向）行駛在劃
      設有禁止機車行車之車道上即不在規定車道行駛，經員警
      姜啟光事後檢核採證照片無訛而逕行舉發車主甲○○違反
      道路交通管理處罰條例第45條第13款之事實，業據證人顏
      金雀於原審訊問時具結證述：伊於上開時間，騎乘該機車
      途經該處等語明確，且有證人姜啟光於本院訊問時具結證
      述甚明，並有臺北縣政府警察局97年4月14日北縣警交字
      第CG0000000號舉發違反道路交通管理事件通知單影本1紙
      暨採證照片2幀（詳見原審卷第8、26頁）附卷可稽，此外
      ，業經原審勘驗本件違規時、地之錄影監視光碟內容屬實
      ，有原審97年9月30日勘驗筆錄及證人姜啟光所庭呈之錄
      影監視翻拍照片5幀（詳見原審卷第23、27頁）附卷可證
      ；至證人顏金雀辯稱：因伊被前面的車薰，所以伊才滑行
      在該車道上云云，惟依道路交通安全規則第99條第1項前
      段、道路交通管理處罰條例第45條第13款之規定，機器腳
      踏車行駛之車道，應依標誌或標線之規定行駛，機器腳踏
      車，不在規定車道行駛，應予處罰，考其立法目的在保障
      汽車及機車各自之行車安全，避免發生交通事故，姑不論
      證人顏金雀所述被前面汽車之廢氣煙薰是否屬實，證人仍
      不得逕行駛入禁行機車之車道，證人所辯仍無法推翻原審
      違規事實之認定。
（三）次按本條例之處罰，受舉發違反道路交通管理事件之「受
      處罰人」，認為受舉發之違規行為應歸責他人者，應於舉
      發違反道路交通管理事件通知單應到案日期前，檢附相關
      證據及應歸責人相關證明文件，向處罰機關告知應歸責人
      ，處罰機關應即另行通知應歸責人到案依法處理。逾期未
      依規定辦理者，仍依本條例各該違反條款規定處罰，道路
      交通管理處罰條例第85條第1項定有明文。查本件舉發違
      反道路交通管理事件通知單係員警姜啟光事後依採證照片
      而逕行對「甲○○」制單舉發，是本件受處罰人為甲○○
      ，且載明應到案日期為「97年5月14日」，及在注意事項
      欄4.載明「屬逕行舉發違反道路交通管理事件，汽車所有
      人應於到案日期前到案告知違規駕駛人姓名、身分證統一
      編號、地址，否則依法處罰汽車所有人」，並依法寄發該
      通知單予機車所有人即甲○○等情，業據證人姜啟光證述
      甚明，且有前揭舉發通知單可證；惟受處罰人甲○○於收
      受該通知單後迄至應到案日期即「97年5月14日」前，並
      未依道路交通管理處罰條例第85條第1項之規定向處罰機
      關告知應歸責人係證人顏金雀，證人顏金雀雖分別於97年
      4月16日以電子郵件向臺北縣政府警察局提出申訴，及於
      97年5月12日向原處分機關提出申訴，惟證人顏金雀並非
      受處罰人，遲至原處分機關於97年6月2日以車主甲○○為
      受處分人為本件裁決，且由應受送達人甲○○之同居人顏
      金雀當場代為簽名收受（然送達證書上誤載為由本人收受
      ，應予更正），而證人顏金雀當場表明駕駛人為其本人乙
      節，業據證人顏金雀陳明在卷（詳見原審卷第18頁），且
      有原處分機關97年5月19日北監板四字第0972002 838號函
      1 份、原處分之送達證書1紙及該電子郵件2封（詳見原審
      卷第7、9至12頁）附卷足證，則揆諸前揭規定，原處分機
      關仍對車主甲○○為本件裁決，於法並無不合，抗告意旨
      指摘原審此部份認定有誤云云，亦不可採。
四、綜上所述，本件證人顏金雀確有於前揭時、地，有「不在規
    定車道上行駛」之違規行為，事證明確，受處罰人甲○○未
    於舉發違反道路交通管理事件通知單應到案日期前，檢附相
    關證據及應歸責人相關證明文件，向處罰機關告知應歸責人
    ，仍依該條例各該違反條款規定處罰。從而，原處分機關依
    道路交通管理處罰條例第45條第13款之規定，裁處罰鍰60 0
    元，原審駁回抗告人之聲明異議，認事用法均無違誤，抗告
    人抗告意旨指摘原裁定不當，為無理由。
據上論結，應依道路交通案件處理辦法第26條，刑事訴訟法第41
2條，裁定如主文。
中    華    民    國    97    年    12    月    31    日
                  刑事第六庭    審判長法  官  林堭儀
                                      法  官  張明松
                                      法  官  吳淑惠
以上正本證明與原本無異。
不得再抗告。
                                      書記官  陳雅加
中    華    民    國    98    年    1     月    6     日


司法院資訊處製作；財團法人民間司法改革基金會備份。
